【裁判字號】    95,重訴,405
【裁判日期】    950630
【裁判案由】    確認債權存在
【裁判全文】
臺灣臺北地方法院民事判決             95年度重訴字第405號
原      告  天昱工業有限公司
法定代理人  丙○○○
訴訟代理人  蘇靖雅律師
被      告  明台產物保險股份有限公司
法定代理人  乙○○
訴訟代理人  甲○○
上列當事人間請求確認債權存在事件，本院於民國95年6月29日
辯論終結，判決如下：
    主    文
原告之訴駁回。
訴訟費用由原告負擔。
    事實及理由
一、原告起訴主張：原告於民國93年2月1日將其所有坐落台北縣
    五股鄉○○○路119、119－1號房屋（下稱系爭房屋）及其
    坐落基地出租予訴外人怡凡得股份有限公司（下稱怡凡得公
    司），租賃期限自93年2月20日起至95年2月19日止，租金每
    月新台幣（下同）260,000元。嗣94年3月18日下午3時30分
    許，因怡凡得公司及其協力廠商即訴外人台聯塑膠股份有限
    公司（下稱台聯公司）使用不慎，致系爭房屋失火，雖經消
    隊緊急搶救，但仍造成系爭房屋及隔壁原告出租予訴外人永
    塑企業股份有限公司使用之廠房幾近全毀，是怡凡得公司、
    台聯公司應分別依兩造簽訂之租賃契約第5條、民法第433條
    及第184條第1項前段之規定，對原告負損害賠償責任。又怡
    凡得公司、台聯公司有向被告投保火災險，故其等對被告即
    有請求權存在，惟原告於95年1月16日具狀聲請就怡凡得公
    司、台聯公司對於被告之保險金債權於10,000,000元之範圍
    內予以扣押，本院民事執行處並對被告發執行命令在案，詎
    被告竟以非承保範圍為由聲明異議。為此，爰依強制執行法
    第120條之規定提起本件訴訟等語，並聲明：（一）確認怡
    凡得公司對被告在本院95年2月13日北院錦95執全助戊字第2
    25號執行命令送達被告時有9,000,000元之債權存在。（二
    ）確認台聯公司對被告在本院95年2月13日北院錦95執全助
    戊字第225號執行命令送達被告時有1,000,000元之債權存在
    。
二、被告則以：被告於95年2月17日接獲執行命令時，公證公司
    之公證報告尚未理算完成，被告是否應負賠償責任尚無法確
    定，被告遂依法提出異議。現今公證公司已經理算完成，認
    為被告對怡凡得公司應理賠16,750,376元，對台聯公司應理
    賠11,973,909元，故在上開金額範圍內，被告並不否認怡凡
    得公司、台聯公司對被告之債權存在等語置辯，並聲明：原
    告之訴駁回。
三、按民事訴訟法第247條所謂即受確認判決之法律上利益，須
    因法律關係之存否不明確，致原告在私法上之地位有受侵害
    之危險，而此項危險得以對於被告之確認判決除去之者，始
    為存在，最高法院27年上字第316號判例意旨可資參照。又
    此所謂在私法上之地位有受侵害之危險，應以言詞辯論終結
    時之狀態為準，原告其私法上之地位，雖於起訴時有受侵害
    之危險，惟於言詞辯論終結時該危險已不復存在，其起訴自
    已欠缺訴之利益。本件原告主張之前揭事實，業據其提出所
    有權狀、租賃契約書、臺北縣政府消防局火災證明書、現場
    火災照片、本院95年2月13日北院錦95執全助戊字第225號執
    行命令、聲明異議狀為證，且為被告所不爭執，自堪信為真
    實。又原告向本院民事執行處聲請假扣押，經本院民事執行
    處核發禁止命令，禁止怡凡得公司、台聯公司向被告收取保
    險金債權，被告亦不得對其等清償，被告於95年2月23日雖
    以系爭火災事故發生原因為何，尚有待有關機關調查，及是
    否為被告承保之範圍，尚有爭議為由聲明異議，但被告於本
    院言詞辯論終結前既已不否認怡凡得公司、台聯公司分別對
    其有16,750,376元、11,973,909元之保險金債權存在。是以
    ，被告與怡凡得公司、台聯公司間之債權債務並無不明確，
    原告於強制執行中之地位亦無受何侵害之危險存在，揆諸上
    開判例及說明，原告提起本件確認之訴，應認欠缺訴之利益
    。
四、綜上所述，原告提起本件確認之訴，應認其起訴欠缺訴之利
    益。從而，原告起訴請求確認怡凡得公司、台聯公司對被告
    在本院95年2月13日北院錦95執全助戊字第225號執行命令送
    達被告時分別有9,000,000元、1,000,000元之債權存在，即
    無理由，應予駁回。
五、訴訟費用負擔之依據：民事訴訟法第78條。
中    華    民    國    95    年    6     月    30    日
                        民事第五庭法  官 林秀圓
正本係照原本作成
如對本判決上訴，須於判決送達後廿日內向本院提出上訴狀
中    華    民    國    95    年    6     月    30    日
                                  書記官 林蓮女


司法院資訊處製作；財團法人民間司法改革基金會備份。
